【裁判字號】    97,基簡,833
【裁判日期】    971014
【裁判案由】    損害賠償
【裁判全文】
臺灣基隆地方法院民事判決             97年度基簡字第833號
原      告  兆豐產物保險股份有限公司
法定代理人  甲○○
訴訟代理人  丙○○
            丁○○
被      告  戊○○
上列當事人間請求損害賠償事件，本院於民國97年 9月30日言詞
辯論終結，判決如下：
    主  文
被告應給付原告新臺幣貳拾陸萬壹仟零肆元，及自民國九十七年
八月二十二日起至清償日止，按週年百分之五計算之利息。
訴訟費用由被告負擔。
本判決得假執行；但被告如以新臺幣貳拾陸萬壹仟零肆元預供擔
保，免為假執行。
    事實及理由
一、原告主張：
  (一)被告於民國96年 2月18日12時10分左右，駕駛執照業經吊銷
    仍駕駛（起訴狀誤載為無照駕駛）原告承保之車牌號碼5A－
    4193號自用小客車，行經基隆市暖江橋往過港路方向時，因
    右轉彎車未讓直行車先行，撞及訴外人葉宏煇騎乘之車牌號
    碼EFV－372號重型機車，致葉宏煇右足踝外踝骨折術後合併
    骨髓炎，原告已依強制汽車責任保險法規定給付訴外人葉宏
    輝新臺幣（下同） 261,004元，為此依強制汽車責任保險法
    第29條第1項第5款之規定代位行使葉宏煇對被告之請求權，
    並聲明如主文第1項所示。
  (二)對被告抗辯之陳述：
  1.被告辯稱曾詢問原告，原告表示只願意給付葉宏煇 2萬元云
    云，並非事實，原告公司之原承辦人並未跟被告說只能賠 2
    萬元。
  2.雖被告辯稱已於96年 3月26日在基隆市暖暖區調解委員會與
    葉宏煇成立調解，但調解時原告公司之理賠專員沒有收到通
    知而未出席，且調解書上已載明不含汽車強制保險理賠金，
    與本件請求並未重複。
  3.另被告辯稱葉宏煇未因本件車禍而殘障，然依診斷證明書之
    記載，葉宏煇因本件車禍所受傷害，已符合強制汽車責任保
    險給付標準第150項第11級殘廢等級，原告始為給付。
二、被告抗辯：當初曾詢問原告，原告表示只願意給付葉宏煇 2
    萬元，之後葉宏煇要求被告賠償8萬元，所以由被告給付6萬
    元，另有2千元是機車修理費，此外2萬元則申請強制險給付
    ，並跟葉宏煇表示若原告不願給付 2萬元，則由被告給付，
    故於96年 3月26日在基隆市暖暖區調解委員會與葉宏煇成立
    調解，後來原告給付葉宏煇261,004 元時並未通知被告，亦
    未瞭解雙方是否有成立調解，原告所給付之理賠金額與被告
    無關，且葉宏煇並未因本件車禍而殘障等語，為此聲明駁回
    原告之訴。
三、原告主張之前開事實，業據其提出兆豐產物保險股份有限公
    司查核單、車險理賠計算書、傷害案件賠款明細表、強制汽
    車責任保險領款收據、看護費用證明書、醫療費收據及行政
    院衛生署基隆醫院、臺灣礦工醫院診斷證明書等件影本為證
    ，另經本院依職權向基隆市警察局調取本件車禍之交通事故
    現場草圖在卷可稽，而被告就原告所述本件車禍發生經過並
    未爭執，堪信原告之主張為真實。
四、被告抗辯其已於96年 3月26日與受害人葉宏煇成立調解，並
    提出基隆市暖暖區調解委員會96年刑調字第 2號調解書影本
    為證，復經證人乙○○即96年 3月26日被告與葉宏煇成立調
    解時出席參與之調解委員證稱：「（問：你記不記得被害人
    當時向被告請求賠償的金額多少？）被害人當時要求八萬元
    ，被告當時說保險公司可以賠兩萬元，被告自己再賠六萬。
    」、「當時保險公司沒有去，被告表示保險公司最多可以賠
    兩萬元，請被害人拿單據向保險公司申請理賠，被告再給付
    六萬元，湊成八萬元‧‧‧。」等語明確（見本院97年9月3
    0 日言詞辯論筆錄），被告所辯上開調解成立經過及所約定
    之給付內容固然屬實，然查：
  (一)強制汽車責任保險法是為使汽車交通事故所致傷害或死亡之
    受害人，迅速獲得基本保障並維護道路交通安全所制訂，此
    觀強制汽車責任保險法第 1條規定自明。是強制汽車責任保
    險法與一般任意責任保險最大不同之處在於強制汽車責任保
    險法是以「保護受害人」為出發點設計，而不是以「填補被
    保險人之經濟損失」為考量。
  (二)按被保險人有違反道路交通管理處罰條例第21條駕駛執照業
    經吊銷仍駕駛小型車或機器腳踏車規定而駕車者，保險人於
    給付保險金額後，得代位行使請求權人對被保險人之請求權
    ，強制汽車責任保險法第29條第1項第5款定有明文。被告於
    97年 9月16日言詞辯論中陳稱其於本件車禍事故發生時駕駛
    執照業經吊銷，足見被告確有違反道路交通管理處罰條例第
    21條規定而駕車之行為。
  (三)又請求權人對被保險人之和解、拋棄或其他約定，有妨礙保
    險人依前條規定代位行使請求權人對於被保險人之請求權，
    而未經保險人同意者，保險人不受其拘束，復為94年2月5日
    修正增訂後強制汽車責任保險法第30條所明定，其立法理由
    即在於強制汽車責任保險法第29條既界定為保險人代位權之
    行使，則保險人行使代位權時必須承受請求權人對於被保險
    人權益與義務，方為合理，若請求權人一方面依本法向保險
    人申請保險給付，另一方面又與被保險人簽訂和解、拋棄或
    其他約定，致妨礙保險人代位權之行使，則有欠合理，為確
    保保險人代位權故增訂之。
  (四)另按本保險所稱殘廢，指受害人因汽車交通事故致身體傷害
    ，經治療後症狀固定，再行治療仍不能期待治療效果，並經
    合格醫師診斷為永久不能復原之狀態；或經治療一年以上尚
    未痊癒，並經合格醫師診斷為永不能復原之狀態，強制汽車
    責任保險給付標準第3條第2項定有明文。本件車禍受害人葉
    宏煇於96年2月18日受傷後，雖於96年3月26日與被告成立調
    解，然調解內容載明不含汽車強制保險理賠金，且受害人葉
    宏煇所受傷害經治療一年以上仍未痊癒，右下肢足踝關節遺
    存障害，此非調解時所能知悉，原告依強制汽車責任保險給
    付標準之規定而為給付，始符合強制汽車責任保險法係保障
    車禍受害者之立法意旨，況被告與請求權人即受害人葉宏煇
    於96年 3月26日成立調解，並未經過保險人即原告之參與並
    獲得其同意，已妨礙原告代位權的行使，被告又未能舉證證
    明該調解曾經原告之同意，依前揭意旨，原告應不受該調解
    之拘束，而本件被保險人即被告之駕駛執照業經吊銷仍駕駛
    小型車，已如前述，原告自得於賠付保險金後，代位行使請
    求權人對於被保險人之請求權，被告抗辯原告就其所給付之
    理賠金額不能對之請求，並不可採。
五、至於被告抗辯受害人葉宏煇未因本件車禍而殘障云云，查原
    告所提臺灣礦工醫院96年4月3日診斷證明書記載葉宏煇係因
    右踝粉碎性骨折及脫臼於96年2月18日急診入院，96年2月21
    日接受骨折鋼板固定手術治療，及97年3月6日診斷證明書記
    載：「‧‧‧現場遺留顯著運動障害，右踝背曲 5度、蹠屈
    約20度、總活動範圍共25度，行走不便」，診斷結果為右踝
    粉碎性骨折及半脫位術後合併外傷性關節炎，另行政院衛生
    署基隆醫院97年 2月25日診斷證明書載明：「‧‧‧目前右
    足踝背曲10度、掌曲20度、活動範圍30度，遺留右下肢足踝
    關節運動障礙」，而正常情況下右下肢足踝關節活動度應有
    蹠曲45度、背屈20度、關節活動度65度，葉宏煇顯已達喪失
    生理運動範圍二分之一以上，核與強制汽車責任保險殘廢給
    付標準表障害項目第 150項所規定身體障害之狀態「一下肢
    三大關節中，有一大關節遺存顯著運動障害者」相符，故葉
    宏煇與被告發生交通事故所致傷害，已達強制汽車責任保險
    給付標準第 3條規定之第11級殘廢等級，被告抗辯受害人葉
    宏煇並未殘障，顯不足採。
六、綜上所述，原告依前揭法條之規定提起本訴，代位行使葉宏
    煇對被告之請求權，請求被告給付保險理賠金 261,004元，
    及自起訴狀繕本送達翌日即97年 8月22日起至清償日止，按
    年息5%計算之法定遲延利息，為有理由，應予准許。
七、本件事證已經明確，兩造其餘之攻擊防禦方法，經本院審酌
    後，核與判決結果不生影響，故不一一論述，附此敘明。
八、本件係依民事訴訟法第427條第1項規定適用簡易程序所為被
    告敗訴之判決，依同法第389條第1項第 3款規定，應依職權
    宣告假執行，並依同法第392條第2項規定，依職權宣告被告
    預供擔保，得免為假執行。
九、結論：本件原告之訴為有理由，依民事訴訟法第78條、第38
    9條第1項第3款、第392條第2項，判決如主文。
中    華    民    國    97    年    10    月    14    日
                  基隆簡易庭法  官  陳湘琳
以上正本係照原本作成。
對於本件判決如有不服，應於收受送達後20日內向本院提出上訴
書狀，上訴於本院合議庭，並按他造當事人之人數附具繕本。
中    華    民    國    97    年    10    月    14    日
                            書記官  張宏賓


司法院資訊處製作；財團法人民間司法改革基金會備份。
